【裁判字號】    90,上易,542
【裁判日期】    900418
【裁判案由】    業務侵占
【裁判全文】
臺灣高等法院高雄分院刑事判決                      九十年度上易字第五四二號
    上  訴  人  乙○○
    即  被  告
右上訴人因業務侵占案件，不服臺灣高雄地方法院八十八年度易字第三二五二號中華
民國八十九年一月三十一日第一審判決（起訴案號：臺灣高雄地方法院檢察署八十八
年度偵字第一一二三三號），提起上訴，本院判決如左：
      主  文
上訴駁回。
      事  實
一、乙○○原係崇業建設有限公司之業務承辦員，負責為公司客戶擔任代理銷售房屋
    買賣之業務，係從事業務之人；於民國八十六年九月間，受甲○○之委託，銷售
    甲○○所有坐落高雄市○○區○○段一○一○─五、一○一一─一、一○一一、
    一○○八─二、一○一○地號、門牌號碼為高雄縣仁武鄉○○路仁平巷二十號之
    房屋一棟，委託銷售期自八十六年九月二十一日起至八十六年十二月三十日止。
    同年十一月二十二日，經乙○○之仲介，將上開房屋出售予李幸峰，乙○○乃分
    別於同年十二月十二日，向甲○○收取新臺幣（下同）十一萬元之銀行貸款差額
    ，同年十二月二十九日，收取八萬五千元之土地增值稅金。惟乙○○並未為甲○
    ○繳納上開金額，而竟仍存放於其所有之帳戶中。嗣後李幸峰放棄承買，乙○○
    原本應返還上開金額予甲○○，詎乙○○竟意圖為自己不法之所有，將上開金額
    逕予侵占入己，而予以花用。
二、案經甲○○訴由臺灣高雄地方法院檢察署檢察官偵查起訴。
      理  由
一、訊據被告對於其係崇業建設有限公司之業務承辦員，負責代理銷售房屋買賣業務
    ，曾受告訴人委託代其販售上開房、地，並向告訴人收取上開十一萬元及八萬五
    千元未予返還之事實固不諱言，惟矢口否認有侵占之犯行，辯稱：本件純係因嗣
    後買方不買該房屋，伊有通知告訴人，告訴人叫伊再找新買主，後來已經找到新
    買主，伊就將上開金額轉為新案件要支付之稅金及差額，本件僅係買賣糾紛而已
    云云。惟查：
    （一）前開事實，業據被告乙○○於原審審理時坦認不諱，核與告訴人甲○○於
          偵查、原審暨本院審理時指訴之情節相符，並有委託代理銷售書、不動產
          買賣合約書、契約（收據）各一份在卷足稽。而被告取得上開金額後，並
          未繳納相關稅款，卻在另案執行刑罰期間，逕予花用，亦據被告於原審審
          理中供述無訛（見原審卷第五十一頁），被告顯有意圖為自己不法之所有
          ，侵占他人財物之意圖甚明，亦與被告之自白核與事實相符。
    （二）告訴人於八十六年十一月十五日委託崇業建設有限公司代理銷售，期間自
          八十六年九月二十一日起至八十六年十二月三十日止，並由被告承辦該案
          ，嗣後由被告將告訴人所有之上開房、地販售予李幸峰，並於八十六年十
          一月二十二日訂立不動產買賣合約書之事實，有崇業建設有限公司委託代
          理銷售書、不動產買賣合約書各一紙附卷可證（見八十七年度偵字第一四
          七九二號卷第七頁、第九頁），而嗣後告訴人與李幸峰間之買賣，因李幸
          峰不買至無法成交之情，復為被告供承暨告訴人所陳述在卷。另被告復於
          八十七年二月二十四日以告訴人代理人名義與薛蕙蓮訂立買賣契約，將告
          訴人所有之上開房、地販售予薛蕙蓮之事實，亦有不動產買賣契約書一紙
          在卷為憑（見上開偵查卷第十三頁），而告訴人復否認曾於八十六年十二
          月三十日期限屆滿後，再委託被告代其販售上開房、地，被告亦無法提出
          雙方自八十七年一月一日以後再訂立委託代售契約之相關憑據，即難遽以
          認告訴人曾委託被告代售上開房、地予薛蕙蓮，被告就此部分即屬無權處
          理。被告自應將原向被告收取之上開二筆款項返還告訴人，詎被告復供承
          該筆款項存放於其朋友處，於其去執行時，曾請朋支匯入二次於戶頭，則
          被告侵占上開款項之意圖甚為明顯，被告所辯重新轉為新案件要付之稅金
          暨差額，要難採信。
    （三）被告上開所辯，純係嗣後卸責之詞，不足採信，本件事證明確，被告犯行
          洵堪認定。
二、被告執行代理銷售房屋之業務，為從事業務之人，竟將業務上所持有之金額，侵
    占為己有，核其所為係犯刑法第三百三十六條第二項之業務侵占罪。公訴意旨於
    事實欄雖記載被告於八十六年十二月二十九日向甲○○收取九萬四千元之土地增
    值稅金，惟經原審審理結果，被告當天實拿八萬五千元，其餘係另行計算之利息
    ，並未實際交付，業據被告於原審審理中供述屬實，告訴人於原審審理時亦為相
    同之陳述，是起訴書所認此部分事實顯有違誤。惟此部分與前開有罪部分之事實
    有裁判上一罪關係，不另為無罪之諭知。
三、原審引用刑法第三百三十六條第二項，罰金罰鍰提高標準條例第一條前段之規定
    ，並審酌被告之素行、犯罪之手段等一切情狀，量處有期徒刑十月。本院復斟酌
    被告迄今仍未將侵占之金錢返還告訴人之情形，認原審法院之認事用法並無違誤
    ，量刑亦稱允當。被告空言否認提起上訴，指摘原審判決不當，即無理由，應予
    駁回。
據上論斷，應依刑事訴訟法第三百六十八條，判決如主文。
本案經檢察官張其主到庭執行職務。
中      華      民      國    九十      年      四      月      十八    日
                              臺灣高等法院高雄分院刑事第五庭
                                  審判長法官  吳水木
                                        法官  趙文淵
                                        法官  陳朱貴
右正本證明與原本無異。
不得上訴。
                                      書記官  呂素珍
中      華      民      國    九十      年      四      月      二十    日
附錄本判決論罪之法條：
第三百三十六條第二項：對於業務上所持有之物，犯前條第一項之罪者，處六月以上
、五年以下有期徒刑，得併科三千元以下罰金。
            Ａ


司法院資訊處製作；財團法人民間司法改革基金會備份。
